臺灣新北地方法院刑事判決
110年度易字第946號
公  訴  人  臺灣新北地方檢察署檢察官
被      告  吳柏洋  
指定辯護人  本院公設辯護人彭宏東
上列被告因詐欺案件，經檢察官提起公訴（110年度偵字第1410
、4791號），本院判決如下：
    主  文
丁○○無罪。
    理  由
一、公訴意旨略以：被告丁○○依一般社會生活之通常經驗，應能
    預見提供金融帳戶予不相識之人，可能幫助不相識之人以該
    帳戶掩飾或隱匿犯罪所得財物，致使被害人及警方追查無門
    ，竟仍不違其本意，基於幫助詐欺之不確定故意，於民國10
    9年4月13日前某日，在新北市○○區○○街00巷00號0樓母親丙○○
    住處，將其所申設之中國信託商業銀行帳號000000000000號
    帳戶（下稱本案帳戶）之存摺、提款卡（含密碼）交付予被
    告之繼父李建彬及證人丙○○（涉犯幫助詐欺罪嫌部分，業經
    檢察官另行起訴），同意渠等以新臺幣（下同）2萬元之代
    價代為將本案帳戶出售與真實姓名年籍不詳之男子。嗣該成員
    所屬詐欺集團成員取得本案帳戶之提款卡、密碼後，即共同
    意圖為自己不法之所有，分別於如附表一所示之時間，以如
    附表一所示之方式詐欺告訴人甲○○、戊○○，致告訴人2人均
    陷於錯誤，於如附表一所示時間，匯款如附表一所示款項至
    被告之本案帳戶內，嗣旋遭提領一空。因認被告涉犯刑法第3
    0條第1項前段、第339條第1項之幫助詐欺取財罪嫌。
二、按犯罪事實應依證據認定之，無證據不得認定犯罪事實；又
    不能證明被告犯罪者，應諭知無罪之判決，刑事訴訟法第15
    4條第2項、第301條第1項分別定有明文。　
三、公訴意旨認被告涉有上開罪嫌，無非係以被告的供述、證人
    即告訴人甲○○、戊○○於警詢中之證述、證人丙○○於偵查中之
    證述、本案帳戶交易明細、內政部警政署反詐騙諮詢專線紀
    錄表、新北市政府警察局中和分局中和派出所受理詐騙帳戶
    通報警示簡便格式表、金融機構聯防機制通報單、告訴人甲○○、戊○○與詐欺集團成員對話翻拍照片、國泰世華商業銀行
    匯出匯款憑證、郵政跨行匯款申請書為其依據。
四、訊據被告固坦承其所申設之本案帳戶經其繼父李建彬出售予
    他人等事實，惟堅詞否認有何公訴意旨所述的幫助詐欺犯行
    ，辯稱：我沒有交出本案帳戶給他人，我是不知情的，我所
    申設的本案帳戶存摺我放在我母親即證人丙○○那，她有跟我
    講說家裡沒錢，但事後怎麼操作、處理，我不知情，我事後
    才知道是我的繼父李建彬將我的帳戶交出去予他人等語(本
    院卷第74、76-77頁)。辯護人為被告利益辯護稱：本案案發
    時，被告尚未成年，一般傳統家庭，家裡的大小事、甚至是
    未成年子女的文件跟金融帳戶由父母保管、使用，是合情合
    理的，本案並沒有足夠的證據證明被告有「同意」證人丙○○
    將本案帳戶交給他人為詐欺之人頭帳戶使用，被告因為跟證
    人丙○○同住一處，證人丙○○可能不經意地流露出此計畫過，
    但不代表證人丙○○有認真的跟被告討論、商量過此等事項，
    因此不能證明被告已經「同意」本案帳戶可以交付他人使用
    ，被告對於幫助的對象、可能涉及的犯罪並無認識等語（本
    院卷第199-201頁）。
五、經查：
㈠、被告所申設之本案帳戶存摺、提款卡(含密碼)，經其繼父李
    建彬出售予他人；附表一所示的告訴人遭到詐欺集團以附表
    一所示的方式，進而匯款如附表一所載的金額至本案帳戶的
    事實，業經被告所不爭執(本院卷第74、76-77頁)，核與告
    訴人於警詢時之證述、證人丙○○於審理時的證述大致相符（
    偵1410卷第11-13頁、偵4791卷第11-13頁、本院卷第162-18
    7頁），另有本案帳戶交易明細、告訴人甲○○、戊○○與詐欺
    集團成員對話翻拍照片、國泰世華商業銀行匯出匯款憑證、
    郵政跨行匯款申請書在卷可參(偵1410卷第19-61頁)，堪信
    屬實。
㈡、關於交付帳簿予詐欺集團成員之案件，歸責對象應為帳戶的
    實際使用人，或歸責予曾事前同意實際使用人將帳簿交付予
    詐欺集團成員的申辦人，故本案之爭執點為①被告是否為本
    案帳戶之實際使用人？②被告是否事前同意證人丙○○、李建
    彬將本案帳戶交予詐欺集團成員充作人頭帳戶？本院依序說
    明如下。
㈢、被告是否為本案帳戶的實際使用人，容有疑義：
１、證人丙○○於審理時證稱:我與李建彬是在108年8月9日之前就
    把我自己的金融帳戶跟被告的本案帳戶交給在收金融帳戶的
    人，當時去洽談的人是李建彬，可以得到報酬這件事也是李
    建彬去談，被告申設的本案帳戶當時都是我保管，又被告當
    時未成年、未滿18歲(按:被告的出生日期為00年0月00日，
    在000年0月0日甫滿18歲，但仍屬未成年人)，被告的身分證
    、健保卡也都是放在我這邊保管，我跟李建彬討論要把我跟
    被告的金融帳戶交出去時，我沒有跟被告說，他並不知情等
    語(本院卷第162-187頁)；衡諸我國社會常情，未成年子女
    之財產或金融帳戶由父母代為管領實屬常見，則被告於斯時
    既仍係未成年人，其將本案金融帳戶存摺、提款卡交由證人
    丙○○保管，核與常情相符，是證人丙○○於本院審理時之前揭
    證詞，並非無稽，應可採信，堪認被告所申辦之本案帳戶係
    由證人丙○○管領使用。
２、準此，本案帳戶的實際管領人既然係證人丙○○，且係由被告
    之繼父李建彬將本案帳戶交付予詐欺集團成員使用，則被告
    雖為本案帳戶之申辦人，然其既因尚未成年，而將本案帳戶
    交予至親即證人丙○○保管使用，自難僅因其將本案帳戶存摺
    、提款卡交予證人丙○○乙節，即以擬制及推測之方法，率行
    推論其於交付帳戶時，主觀上知悉證人丙○○欲將本案帳戶供
    他人從事違法用途，而逕認其主觀上有幫助詐欺之故意。
㈣、被告是否事前同意證人丙○○、李建彬將本案帳戶交付他人，
    仍屬有疑：
１、公訴意旨認證人丙○○、李建彬將本案帳戶交給詐欺集團成員
    充作人頭帳戶，係經過被告事前同意乙節，主要論據係證人
    丙○○於偵查中的證述及被告於偵查中的供述(偵訊內容節略
    附表二、三所示)，然本院綜合卷證、互為勾稽後，認為卷
    證資料仍不足以認定被告有事前同意證人丙○○、李建彬將本
    案帳戶交付他人，說明如下。
２、證人丙○○於本院審理時證稱:關於附表二所示的證述內容，我
    雖然稱被告「事前知悉」，但我的意思是被告知悉我們家已
    經沒有錢吃飯了，我並沒有跟被告說要把被告申設的本案帳
    戶交出去，我在偵查中雖有提到「應該算是默認的意思」，
    但我並沒有跟被告說要將他的本案帳戶借出去的事情，這段
    回答是我自己猜的，這部分偵查筆錄內容與我的認知有出入
    ，被告並不知道我和李建彬把本案帳戶交出去給他人等語(
    本院卷第162-187頁)。本院細譯證人丙○○於偵查中之問答內
    容，檢察官之問題係「妳賣帳戶的事，丁○○事前是否知悉」
    ，然證人丙○○除了交付本案帳戶予李建彬外，亦有交出證人
    丙○○自己所申辦的帳戶予李建彬，而由李建彬將上開帳戶交
    予詐欺集團成員，則參諸附表二所示的對話語意脈絡，尚難
    排除證人丙○○將上開問題理解為「證人丙○○賣自己帳戶」之
    意思的可能性，且「事前知悉」的文義上亦難等同「事前同
    意」。是以，證人丙○○於偵查中雖回答如附表二所示的內容
    ，然證人丙○○已於本院審理時具結作證該等內容有部分係其
    自行猜測，此情與證人丙○○於偵查中係以猜測之語氣陳稱:
    「他事前知悉，他知道我們身邊沒有錢，我有告訴他家裡都
    沒有錢，又要養三個小孩，他當時沒有吭聲，『應該』算是默
    認的意思，因為家裡也沒有錢。」等語之情節相符，足見證
    人丙○○就被告就否「事前知悉」所為之回答確屬其主觀「臆
    測」之詞無誤，實難以此等純屬「臆測」之證詞，逕予認定
    丁○○確實「事前同意」證人丙○○、李建彬將「本案帳戶」交
    付他人使用。
３、又被告雖於偵查中有如附表三所示的供述，然觀諸問答內容
    之上下文，被告先係稱「實際使用人是我母親丙○○(按:指本
    案帳戶)。之後我母親因為缺錢，有跟我說要把帳戶賣給別
    人，我以為我母親只是講講而已，沒有太在意，我不知道我
    母親賣多少錢。」、「我在去年年初的時候，在家裡把我上
    開帳戶的存摺、提款卡及密碼交給我母親，我母親差不多在
    去年4月時說要把帳戶拿去賣。」、「我母親沒有通知我就
    拿去賣了，我有跟我母親要帳戶回來，但是她說已經來不及
    了，已經拿去賣了。」，依此開對話內容，至多僅能說明被
    告事後知悉其母親即證人丙○○把實際上由證人丙○○所管理之
    本案帳戶拿出去賣，尚難遽以認定被告確實有事前同意證人
    丙○○、李建彬將本案帳戶交付他人。
㈤、綜上，法院要判處被告有幫助詐欺之罪刑，檢察官必須提出
    足夠的證據說服法院「被告主觀上確實有幫助詐欺之故意」
    ，然本案帳戶的實際管領人係證人丙○○，業經本院認定如前
    ，且觀諸證人丙○○於審理時之證述，卷內實無明確的證據可
    以證明被告有「事前同意」證人丙○○、李建彬將本案帳戶交
    給他人使用，是本院對於公訴意旨所指之內容，尚有合理懷
    疑，無法確信公訴意旨為真實，揆諸前揭說明，即屬不能證
    明被告犯罪，依法自應為無罪之諭知。
六、附帶說明，本案既然判決被告無罪，檢察官另以裁判上一罪
    為由，以110年度偵字第933、19814、20747、32016號併辦
    意旨書移送併辦部分，本院無從一併進行審理（不在起訴效
    力所及的範圍），併案部分應該退由檢察官另外進行處理。
七、依刑事訴訟法第301條第1項，判決如主文。
本件經檢察官乙○○提起公訴；檢察官江佩蓉到庭執行職務。
中　　華　　民　　國　　111 　年　　5 　　月　　12　　日
            刑事第十一庭審判長  法  官  郭峻豪
                                    
　　　　　　　　　　　　　　　  法  官  施吟蒨

                                法  官  沈  易
以上正本證明與原本無異。
如不服本判決，應於判決送達後20日內敘明上訴理由，向本院提
出上訴狀 (應附繕本) ，上訴於臺灣高等法院。其未敘述上訴理
由者，應於上訴期間屆滿後20日內向本院補提理由書「切勿逕送
上級法院」。
                                書記官  陳湘文
中　　華　　民　　國　　111 　年　　5 　　月　　13　　日

附錄本案所犯法條全文
中華民國刑法第339條（普通詐欺罪）
意圖為自己或第三人不法之所有，以詐術使人將本人或第三人之
物交付者，處 5 年以下有期徒刑、拘役或科或併科 50 萬元以
下罰金。
以前項方法得財產上不法之利益或使第三人得之者，亦同。
前二項之未遂犯罰之。
中華民國刑法第30條（幫助犯及其處罰）
幫助他人實行犯罪行為者，為幫助犯。雖他人不知幫助之情者，
亦同。
幫助犯之處罰，得按正犯之刑減輕之。

附表一：
編號 告訴人 被害人 詐    騙    方    法 匯 款 時 間 匯款金額 （新臺幣） 1 告訴人甲○○ 詐欺集團成員於交友軟體「Pairs派愛族交友」，於109年1月間以暱稱「林靜茹」結識告訴人甲○○後，便佯稱：積欠經紀公司合約及繼承遺產、償還貸款，要求幫忙云云，致告訴人甲○○陷於錯誤因而匯款 109年5月20日15時14分許 25萬元    109年5月21日9時44分許 26萬元    109年6月12日13時36分許 26萬元    109年6月12日13時52分許 20萬    109年6月15日10時44分許 26萬元 2 告訴人戊○○ 詐欺集團成員於109年3月25日撥打電話予告訴人戊○○，結識告訴人甲○○網路交往後，便佯稱：不夠錢繳健保費，要求幫忙云云，致告訴人戊○○陷於錯誤因而匯款。 109年4月13日9時22分許 2萬5000元     109年4月23日8時57許 9萬元 

附表二：
110年2月23日，證人丙○○於偵查中之證述(經具結)，節略如下 檢察官問：妳賣帳戶的事，丁○○事前是否知悉？ 證人丙○○答：他事前知悉，他知道我們身邊沒有錢，我有告訴他家裡都沒有錢，又要養三個小孩，他當時沒有吭聲，應該算是默認的意思，因為家裡也沒有錢。 
附表三：
110年1月26日，被告丁○○於偵查中的陳述，節略如下 檢察官問：於109年5 、6月間上開帳戶(按:指本案帳戶)實際使用人為何人？ 被告答：不是我，實際使用人是我母親丙○○。之後我母親因為缺錢，有跟我說要把帳戶賣給別人，我以為我母親只是講講而已，沒有太在意，我不知道我母親賣多少錢。 檢察官問：何時地交付他人？ 被告答：我在去年年初的時候，在家裡把我上開帳戶的存摺、提款卡 及密碼交給我母親，我母親差不多在去年4月時說要把帳戶拿去賣。 檢察官問：為何你沒有向你母親要回上開帳戶？ 被告答：我母親沒有通知我就拿去賣了，我有跟我母親要帳戶回來，但是她說已經來不及了，已經拿去賣了。後來我母親有把上開帳戶停掉，就有一群黑衣人來家裡亂。